臺北高等行政法院裁定
111年度監簡上字第6號
上  訴  人  蔡式輝                                      
被 上訴 人  法務部矯正署 
代  表  人  黃俊棠             
上列當事人間假釋事件，上訴人對於臺灣桃園地方法院民國110
年12月16日110年度監簡字第30號行政訴訟判決，提起上訴，本
院裁定如下：
    主  文
上訴駁回。
上訴審訴訟費用由上訴人負擔。
    理　由
一、按受刑人對於廢止假釋、不予許可假釋或撤銷假釋之處分不
    服，經依本法提起復審而不服其決定，或提起復審逾2個月
    不為決定或延長復審決定期間逾2個月不為決定者，應向監
    獄所在地或執行保護管束地之地方法院行政訴訟庭提起撤銷
    訴訟；依第134條規定提起之訴訟，為簡易訴訟程序事件，
    除本法或其他法律另有規定外，適用行政訴訟法簡易訴訟程
    序之規定，其裁判費用減徵1/2；前項裁判得不經言詞辯論
    為之，並得引用申訴決定書所記載之事實、證據及理由，對
    案情重要事項申訴決定書未予論述，或不採受刑人之主張、
    有利於受刑人之證據，應補充記載其理由，監獄行刑法第13
    4條第1項、第136條準用第114條定有明文。而對於簡易訴訟
    程序之判決提起上訴，非以原判決違背法令為理由，不得為
    之，且應於上訴理由中表明原判決所違背之法令及其具體內
    容，或依訴訟資料可認為原判決有違背法令之具體事實等事
    由；判決不適用法規或適用不當者，為違背法令；有下列各
    款情形之一者，其判決當然違背法令：㈠判決法院之組織不
    合法、㈡依法律或裁判應迴避之法官參與裁判、㈢行政法院於
    權限之有無辨別不當或違背專屬管轄之規定，但其他法律別
    有規定者，從其規定、㈣當事人於訴訟未經合法代理或代表
    、㈤違背言詞辯論公開之規定、㈥判決不備理由或理由矛盾，
    復為行政訴訟法第235條第2項、第236條之1、第236條之2第
    3項準用第243條所明定。則對於監獄行刑法之簡易訴訟程序
    判決提起上訴，倘係依行政訴訟法第243條第1項規定，以判
    決有不適用法規或適用不當為理由時，其上訴理由應表明原
    判決所違背之法令、法則及其具體內容；若依同條第2項所
    列各款情形為理由時，亦應揭示合於該條項各款之事實。故
    對於簡易訴訟程序之判決提起上訴，非以其違背法令，且於
    上訴理由中表明前開事由之一者，不得為之；如上訴未依此
    項方法表明者，即難認為已對簡易訴訟程序之判決違背法令
    情形有具體指摘，當非適法。
二、爭訟概要：上訴人於民國100年間犯侵占罪，經法院判處有
    期徒刑2年6月確定，並於108年6月17日入監執行（嗣於110
    年8月27日縮短刑期假釋出監），俟經法務部矯正署臺北監
    獄110年第3次假釋審查會時，以上訴人「替公司執行清算業
    務，違法占用清算資金從中獲利，侵占鉅額公款，衡其行狀
    尚有再行考核之必要，以符合民眾對法秩序之期待，爰不予
    許可假釋」為主要理由，決議未通過假釋，被上訴人乃於11
    0年3月11日以法矯署教決字第11001502750號函，核復准予
    照辦（下稱原處分）。惟上訴人不服原處分，提起復審，經
    被上訴人於110年5月18日以法矯署教字第11001034990號復
    審決定，復審駁回；但上訴人仍不服復審決定，提起行政訴
    訟，經臺灣桃園地方法院於110年12月16日以110年度監簡字
    第30號行政訴訟判決，駁回上訴人之訴；惟上訴人猶不服原
    判決，故提起本件上訴。
三、上訴意旨略以：原審並未開庭，未經直接言詞審理即為突襲
    判決，致上訴人未及提出攻擊防禦理由，侵害上訴人之訴訟
    權；且原審拖延至上訴人假釋出獄後，始稱上訴人欠缺權利
    保護必要，有悖訴訟公平正義。是原審違背言詞公開辯論之
    規定，且有判決不備理由或理由矛盾之違法，爰訴請法院廢
    棄原判決等語。　　
四、經查：原判決就有關上訴人不合於假釋審查標準，且該審查
    會之組織、決議程序，均符合法務部矯正署所屬各監獄假釋
    審查委員會設置要點第2條及第6條規定，則被上訴人參酌該
    審查會決議內容而作成原處分，無逾越法律規定或授權範圍
    情形，復上訴人犯行情節係「替公司執行清算業務，違法占
    用清算資金從中獲利，侵占鉅額公款，衡其行狀尚有再行考
    核之必要」，因「犯行情節」乃監獄行刑法第116條第1項明
    文列示假釋審查應參酌事項之一，原處分並無瑕疵，更無尋
    求救濟之權益有遭不當妨害或減損之情，況上訴人迨於110
    年8月27日縮短刑期假釋出監，原處分已經執行完畢，而無
    回復原狀之可能，欠缺權利保護之必要等事項，均詳予論述
    在案，核無違誤。再本件係依監獄行刑法第134條規定提起
    之簡易訴訟程序事件，依同法第136條準用第114條第2項規
    定，本得不經言詞辯論為之，固上訴人直指原審未踐行言詞
    審理程序，侵害其訴訟權，但關於所指侵害訴訟權之情狀為
    何，俱無一語提及，難認為已對簡易訴訟程序之判決違背法
    令情形有具體指摘；復原判決業已詳述上訴人不合於假釋審
    查標準綦詳，無關上訴人假釋出監後始作成裁判與否，且上
    訴人就此部分有何違背法令情事亦無表明，自非具體表明原
    判決如何合於不適用法規或適用不當情形，並揭示該法規之
    條項或其內容，及合於準用之行政訴訟法第243條第1項或第
    2項所列各款事實。是依首揭說明，上訴人未對原判決有何
    違背之法令及其具體內容，或依訴訟資料可認為原判決有違
    背法令之具體事實等事由予以具體指摘，故其上訴為不合法
    ，應予駁回。
五、依行政訴訟法第236條之2第3項、第249條第1項前段、第104
    條，民事訴訟法第95條、第78條，裁定如主文。　　　　
中　　華　　民　　國　　111 　年　　10　　月　　5 　　日
                   臺北高等行政法院第一庭
                             審判長法  官  蕭忠仁
                                   法  官  羅月君
                                   法  官  黃翊哲
上為正本係照原本作成。
不得抗告。
中　　華　　民　　國　　111 　年　　10　　月　　5 　　日
　　　　　　　　　　　　　     　　書記官　李芸宜